【裁判字號】    89,上訴,1199
【裁判日期】    890428
【裁判案由】    搶奪
【裁判全文】
臺灣高等法院刑事判決                          八十九年度上訴字第一一九九號
    上  訴  人  臺灣板橋地方法院檢察署檢察官
    被      告  乙○○
                戊○○
                丙○○
右列上訴人因被告等搶奪案件，不服臺灣板橋地方法院八十九年度訴字第七一號，中
華民國八十九年二月廿五日第一審判決（起訴案號：臺灣板橋地方法院檢察署八十八
年度偵字第二四四五二號），提起上訴，本院判決如左：
主  文
原判決關於戊○○部分撤銷。
戊○○免訴。
其他上訴駁回。
    理  由
甲、無罪部分（被告乙○○部分）
一、公訴意旨詳如起訴書所載（如附件）。
二、按犯罪事實應依證據認定之，無證據不得推定其犯罪事實；又不能證明被告犯罪
    者，應諭知被告無罪之判決，刑事訴訟法第一百五十四條、第三百零一條第一項
    前段分別定有明文；又認定不利於被告之事實，須依積極證據，苟積極證據不足
    為不利於被告事實之認定時，即應為有利於被告之認定，更不必有何有利之證據
    。最高法院三十年上字第八一六號判例可資參酌。
三、公訴意旨認被告乙○○涉有搶奪罪嫌，無非以被告乙○○於警訊中之自白、同案
    被告戊○○、丙○○之供述，以及被害人甲○○之指述為其論據；訊據被告乙○○堅決否認有何搶奪犯行，辯稱：如附表編號一所示之搶奪犯行係被告戊○○、
    丙○○二人自行起意所為，伊事先並不知情，亦未參與，伊並無搶奪等語。經查
    ：
  (一)被告乙○○於警訊中固自白稱：「我曾與戊○○共同騎機車搶奪過他人財物」、
    「我是於八十八年九月中旬起開始與戊○○開始搶奪他人財物」、「於九月中旬
    左右下午十六時許於中和南勢角搶奪一名走路女子皮包，於得手後往永和四號公
    園再搶奪一名女子皮包，而我只犯過這二件搶奪案」等語（參見偵查卷第十五頁
    背面），惟被告乙○○於移送台灣板橋地方法院檢察署檢察官訊問時，旋即改稱
    ：「（問：八十八年九月中旬與戊○○共同騎機車行搶婦人財物？）沒有」，「
    （問：為何警訊承認行搶？）不實在」等語，是被告乙○○於警訊中之自白是否
    真實可採，即非無疑。況被告乙○○於警訊中係自白稱：「於中和搶奪得手金錢
    一千二百元及證件，而四號公園則得手現金一千八百元及證件，我則分得現金一
    千元，其餘均由戊○○拿去，而皮包及證件則丟棄於水溝內。」等語（參見偵查
    卷第十六頁正面），與公訴人起訴被告乙○○所為如附表編號一所示之搶奪犯行
    （八十八年十月初在永和市○○路○段五十一號前，搶奪被害人甲○○皮包，損
    失財物計有新台幣二萬餘元、鑽石項鍊一條、存摺、印章、信用卡、提款卡），
    二者時間、地點、搶奪財物全不相符，自難認被告乙○○於警訊中已自白公訴人
    所指之犯罪事實。又被告乙○○於偵查中經台北縣警察局少年隊借訊時供稱：「
    （問：丙○○向警方供稱，於八十八年十月初，由戊○○騎乘一輛重機車後座載
    著丙○○，而你與丁○○共騎一輛重機車跟隨在他們後面，且行經至永和市樂華
    市場內吃東西，然後四人分騎兩部機車，再行經永和市○○路即由丙○○下手行
    搶一名婦女皮包，得款現金約二萬五千元，四人並至台北市天龍三溫暖共同花用
    殆盡，是否有此事，有無參與？）無此事。無參與」等語（參見偵查卷第一百二
    十頁背面），是被告乙○○於該次警訊中，亦未自白有為公訴人起訴如附表編號
    一所示之搶奪犯行。
  (二)次查，被告戊○○於警訊中雖供稱：「我於八十八年八月起夥同丙○○、乙○○
    即綽號『豬肉』的男子，一般都是兩人共騎一部機車從背後靠近被害人搶奪皮包
    後逃逸」等語（參見偵查卷第十頁背面），然被告戊○○僅空泛供稱曾與乙○○
    共同搶奪，並未供述搶奪之時間、地點、搶得財物等細節，尚難認戊○○於警訊
    中之供述得以佐證被告乙○○於警訊中之自白與事實相符。況被告戊○○、丙○○於移送台灣板橋地方法院檢察署檢察官訊問時均供稱：「（問：先後與乙○○
    行搶幾次？）我們沒有跟他一起行搶」等語（參見偵查卷第五十二頁背面），是
    被告戊○○於警訊中供稱曾與被告乙○○搶奪財物等語，顯有前後不一之瑕疵，
    尚難遽以採信。
  (三)再查，被告丙○○於偵查中經台北縣警察局少年隊借訊中供稱：「（問：你在第
    一次偵訊筆錄供稱你與乙○○及戊○○及戊○○的哥哥在八十八年十月在永和市
    ○○路搶奪被害人甲○○皮包，現再把當時情況敘述一遍？戊○○的哥哥是否警
    方所提供的口卡丁○○？）是丁○○沒有錯，那天是我與戊○○騎一台重機車，
    乙○○和丁○○騎一台重機車，乙○○騎車跟在我後面，我出手搶奪被害人的皮
    包後，我們四人就到錦和國中附近的墳墓看搶到多少東西，我只將新台幣約二萬
    五千元拿走，證件戊○○拿走，然後我與戊○○提議要到台北市天龍三溫暖玩樂
    ，到第二天清晨七點才出來，二萬五千元也都花完了」；被告戊○○於該次借訊
    中供稱：「那天我們四人騎兩台機車，我載丙○○，另一台是乙○○載丁○○，
    我與丙○○臨時想到要搶被害人皮包，就由丙○○出手搶奪皮包」等語（參見偵
    查卷第一二二背面、第一二七頁正面），惟二人於借訊後經檢察官訊問時，被告
    戊○○供稱：「（問：今日警方帶你們出去所作筆錄是否實在？）有部分不實在
    ，在永和中山路搶婦女皮包只有我和丙○○二人去，乙○○及丁○○並未參與」
    等語；被告丙○○供稱：「與戊○○所說是一樣」等語（參見偵查卷第一四五頁
    ），是被告戊○○、丙○○於警訊、偵查中之供述仍難作為不利被告乙○○之佐
    證。
  (四)經原審隔離訊問被告戊○○、丙○○、乙○○三人，被告戊○○供稱：「（問：
    是否有作起訴書附表第一件之犯罪？）有搶皮包有二萬多這一件，我與丙○○，
    我記得是我騎車，是丙○○搶的，被害人騎一台腳踏車，我在左後方搶的。我們
    三人在永和夜市逛，我與丙○○先吃完，由乙○○結帳，我騎車載丙○○，看到
    被害人騎腳踏車，我與丙○○決定要搶他的皮包。去夜市時有四人，還有我哥哥
    丁○○，我們搶時沒找我哥一起去」等語（見原審卷，第五二頁正面）；被告丙○○供稱：「當天我及戊○○、丁○○、乙○○四人在夜市吃完東西後，我與戊○○先離開，看到被害人，我與戊○○看到被害人，就決定搶他的皮包」等語（
    見原審卷，第五二頁反面）；被告乙○○供稱：「我們四人有去吃東西，我在結
    帳後，他二人已去搶被害人，我騎車看到一個被害人在喊搶劫，我有上前去問，
    我有說要幫他追，他追不上，他二人當天晚上還有要我去洗三溫暖，隔天我才知
    道，他們說有搶一個小姐，我問明狀況，才知是我遇到的那一位小姐」等語（參
    見原審卷，第五三頁），三人供述之情節互核相符。參以被害人甲○○於警訊中
    指稱：「經我本人於相片仔細觀看後有二名大概是搶我之犯嫌，姓名分別為戊○○及另一名說要幫我的騎士乙○○」等語（參見偵查卷第一二八頁背面），其於
    原審訊問時經由指認室指認三位被告後陳稱：「（問：乙○○是否在你被搶當天
    ，有幫你追搶匪？）是他戴白色安全帽透明的，他有停下來問我，當時路上只有
    他二部機車，距離約二百五十公尺，他應該有看到我被搶的情形。我當時有喊搶
    劫，乙○○有說要幫我追，也沒有很認真幫我追」等語（參見原審卷，第五三頁
    反面至第五四頁正面），及證人丁○○於本院調查時證稱：「（問：案發當天，
    你與乙○○同乘一部車，誰騎？）乙○○載我。（問：你們有無看到丙○○、戊○○搶奪甲○○皮包？）等我們靠近甲○○時，已看不到我弟及丙○○，我們不
    知道我弟及丙○○有搶奪。」等語（見本院卷，八十九年四月十九日訊問筆錄）
    ，核與被告戊○○、丙○○、乙○○前開供述之情節相符，顯見當時確實係由被
    告戊○○騎車後載丙○○下手行搶被害人甲○○之財物，被告乙○○並未下手行
    搶被害人甲○○之財物。且被告戊○○、丙○○搶奪皮包得手時，被告乙○○騎
    乘之機車距離該二人約二百五十公尺，自難認被告乙○○就被告戊○○、丙○○
    搶奪被害人甲○○財物之犯行，有何行為分擔。再者，被告戊○○、丙○○於原
    審訊問時均供稱：伊二人係臨時起意搶奪被害人甲○○之財物，而被告乙○○亦
    否認事先知悉被告戊○○、丙○○計劃行搶被害人甲○○財物，自尚難以被告乙○○適騎乘機車跟隨在被告戊○○、丙○○之後，即認被告乙○○就被告戊○○
    、丙○○搶奪被害人甲○○財物之犯行，有何犯意聯絡。況且，倘若被告乙○○
    果真與被告戊○○、丙○○就上開搶奪犯行有犯意聯絡，則其於被告戊○○、丙○○搶奪得手後，理應迅速逃逸，避免暴露犯行，豈會停下車詢問被害人，讓被
    害人得以辨認其長相？甚至可能讓被害人記下其車號？是被告乙○○辯稱不知被
    告戊○○、丙○○行搶之事，應堪採信。
  (五)綜上所述，被告乙○○就被告戊○○、丙○○所為如附表編號一所示之犯行，既
    無行為分擔，亦無犯意聯絡，自難認被告乙○○有為公訴人所指之搶奪犯行。此
    外，復查無其他積極證據足證被告乙○○確有搶奪情事，既不能證明被告乙○○
    犯罪，依法應諭知無罪之判決。
乙、免訴及公訴不受理部分（被告戊○○免訴、丙○○公訴不受理部分）
一、公訴意旨詳如起訴書所載（如附件）。
二、按已經提起公訴或自訴之案件，在同一法院重行起訴者，應諭知不受理之判決，
    次按同一案件繫屬於有管轄權之法院者，由繫屬在先之法院審判之，依第八條之
    規定不得為審判之法院，應諭知不受理判決，又案件曾經判決確定者，應諭知免
    訴之判決，並得不經言詞辯論為之，刑事訴訟法第三百零三條第二款、第七款、
    第八條、第三百零二條第一款、第三百零七條分別定有明文。又所謂一事不再理
    之原則，就實質上一罪或裁判上一罪，均有其適用；而連續犯、牽連犯均屬裁判
    上一罪，其一部分犯罪經提起公訴或自訴者，效力及於全部，故檢察官復對於連
    續犯、牽連犯其他部分事實重行起訴，其先行起訴部分判決尚未確定者，應諭知
    不受理之判決；其已經判決確定者，應諭知免訴之判決，有最高法院二十七年上
    字第二八五一號、四十九年臺非字第二０號判例可參。經查：
  (一)被告戊○○部分
    1.被告戊○○於民國八十八年十月十一日下午四時許，在台北縣中和市○○路三
      二七巷五十號前，見黃鉦淮所有之車牌號碼ＡＰＴ─二二二號機車停放於該處
      ，且機車鑰匙掉落於地，竟意圖為自己不法之所有竊取前開機車之犯行，業經
      台灣板橋地方法院檢察署檢察官以八十八年度偵字第二二八Ｏ八號案件提起公
      訴，於八十八年十二月一日繫屬原審，由原審以八十八年度易字第四五一六號
      案件審理，有上開起訴書、刑事案件影印卷及法務部全國前科資料線上查詢表
      一紙在卷可憑。
    2.次查，被告戊○○與丙○○共同先後於八十八年十一月一日上午八時許，在新
      店市○○街六號前，竊取郭志銘所有之車牌號碼ＡＦＯ─四六二號機車，以及
      於八十八年十一月一日下午三時三十分許，在新店市○○街四號前，竊取蔡卓
      明所有之車牌號碼ＦＺＡ─Ｏ三Ｏ號機車之犯行，業經臺灣板橋地方法院檢察
      署檢察官以連續犯之裁判上一罪關係，移送原審八十八年度易字第四五一六號
      案件併案審理，且經原審於八十九年二月十六日依共同連續意圖為自己不法之
      所有，而搶奪他人之動產，累犯罪判處有期徒刑一年四月，於同年三月十二日
      確定，並於同年三月十三日送執行，業據本院書記官以電話詢問板橋華股書記
      官屬實，有原審八十八年度易字第四五一六號刑事判決書及本院書記官於臺灣
臺北地方法院八十九年四月十七日北院文刑團八八訴一七四一字第八０九七號
      函上之註記附本院卷可稽。
    3.再查，被告戊○○、丙○○以上開竊得機車共同為起訴書附表編號三至七所示
      之搶奪犯行，業經被告戊○○、丙○○於警訊、偵查及原審訊問時供述明確，
      且二人供述之情節相符，是本件被告戊○○、丙○○之連續搶奪犯行與連續竊
      盜犯行間，應有方法結果之牽連關係。本件公訴人所指被告戊○○之搶奪犯行
      ，應為臺灣板橋地方法院檢察署八十八年度偵字第二二八Ｏ八號案件之起訴效
      力所及。
    4.揆諸前開說明，公訴人就被告戊○○連續搶奪犯行所提起之本件公訴，因係於
      八十九年一月五日始繫屬於原審（見原審卷之原審收狀戳記載之日期），即屬
      對於已經提起公訴之案件在同一法院重行起訴，且前案並經判決確定，本案應
      諭知免訴之判決。
（二）被告丙○○部分
    1.被告丙○○於八十八年九月十三日下午四時許，在新店市○○街二二四巷巷口
      ，見游健隆所持有之ＨＥ─八六Ｏ九號自用小客車停放該處，車內置有零錢，
      竟意圖為自己不法之所有，即持客觀上可供凶器使用之螺絲起子，敲破該車之
      左前玻璃後，竊取車內十五元之犯行，業經臺灣臺北地方法院檢察署檢察官於
      八十八年九月廿七日以八十八年度偵字第一六九四九、第二一二一八號案件，
      向臺灣臺北地方法院提起公訴，於八十八年十一月廿六日繫屬臺灣臺北地方法
      院，並由該院以八十八年度訴字第一七四一號案件審理，有該案件起訴書（附
      於偵查卷第二Ｏ一頁以下）、臺灣高等法院檢察署刑案紀錄簡覆表及法務部全
      國前科資料線上查詢表各一件在卷可憑。
    2.次查，被告戊○○與丙○○共同先後於八十八年十一月一日上午八時許，在新
      店市○○街六號前，竊取郭志銘所有之車牌號碼ＡＦＯ─四六二號機車，以及
      於八十八年十一月一日下午三時三十分許，在新店市○○街四號前，竊取蔡卓
      明所有之車牌號碼ＦＺＡ─Ｏ三Ｏ號機車之犯行，業經臺灣板橋地方法院檢察
      署檢察官以連續犯之裁判上一罪關係，移送臺灣臺北地方法院八十八年度訴字
      第一七四一號案件併案審理，並經該院於八十九年三月二十日依共同連續意圖
      為自己不法之所有，而搶奪他人之動產罪判處有期徒刑一年四月，現正提起上
      訴中，業據本院書記官以電話詢問該院團股書記官無訛，有該院八十八年度訴
      字第一七四一號刑事判決及本院書記官於該院八十九年四月十七日北院文刑團
      八八訴一七四一字第八０九七號函之註記附本院卷可參。
    3.再查，被告戊○○、丙○○以上開竊得機車共同為起訴書附表編號三至七所示
      之搶奪犯行，業經被告戊○○、丙○○於警訊、偵查及原審訊問時供述明確，
      且二人供述之情節相符，是本件被告戊○○、丙○○之連續搶奪犯行與連續竊
      盜犯行間，應有方法結果之牽連關係。本件公訴人所指被告丙○○之搶奪犯行
      ，應為臺灣臺北地方法院檢察署八十八年度偵字第一六九四九、第二一二一八
      號案件之起訴效力所及。
    4.揆諸前開說明，公訴人就被告丙○○連續搶奪犯行所提起之本件公訴，因係於
      八十九年一月五日始繫屬於原審（見原審卷之原審收狀戳記載之日期），而同
      一案件既已於八十八年十一月廿六日繫屬有管轄權之臺灣臺北地方法院，是本
      件被告丙○○搶奪案件應由繫屬在先之臺灣臺北地方法院審判，原審自不得審
      判，應諭知公訴不受理之判決。
丙、原判決就戊○○部分，認屬對於已經提起公訴之案件在同一法院重行起訴，而諭
    知公訴不受理判決，依上所述，該部分應諭知免訴之判決，原判決此部分自有未
合。檢察官上訴意旨以被告戊○○係臨時起意，此部分之犯行與其他搶奪犯行並
    非基於概括之犯意，應與已起訴之臺灣板橋地方法院檢察署八十八年度偵字第二
    二八０八號案件並無連續犯之關係，原審對此部分判決不受理有錯誤為由，指摘
    原判決此部分不當，雖無可取，惟查原判決既有上述可議之處，自應由本院將原
    判決關於戊○○部分予以撤銷改判，諭知戊○○免訴之判決。至原判決就乙○○
    部分，以其被訴犯罪不能證明，諭知被告乙○○無罪，又就被告丙○○部分本同
    上之見解，諭知公訴不受理之判決，經核並無不合，檢察官上訴意旨仍執陳詞，
    認被告乙○○確有搶奪犯行，並認被告丙○○係臨時起意，此部分之犯行與其他
    搶奪犯行並非基於概括之犯意，應與已起訴之臺灣板橋地方法院檢察署八十八年
    度偵字第二二八０八號案件並無連續犯之關係，原審對此部分判決不受理有錯誤
    ，分別指摘原判決此部分不當，均為無理由，應均予駁回。
五、據上論斷，應依刑事訴訟法第三百六十九條第一項前段、第三百六十八條、第三
    百六十四條、第三百零二條第一款，判決如主文。
本案經檢察官鄭龍照到庭執行職務。
中     華     民     國    八十九   年      四    月     二十八     日
                             臺灣高等法院刑事第十庭
                                 審判長法  官  蔡  長  溪
                                       法  官  溫  耀  源
                                       法  官  楊  貴  志
右正本證明與原本無異。
如不服本判決應於收受送達後十日內向本院提出上訴書狀，其未敘述上訴之理由者並
得於提起上訴後十日內向本院補提理由書（均須按他造當事人之人數附繕本）。
                                       書記官  沈  秀  容
中     華     民     國    八十九   年      五        月      二        日


司法院資訊處製作；財團法人民間司法改革基金會備份。
